臺灣南投地方法院刑事判決
111年度訴字第330號
公  訴  人  臺灣南投地方檢察署檢察官 
被      告  蕭芸芸


上列被告因詐欺案件，經檢察官提起公訴（111年度偵字第2815
號、111年度偵字第2894號、111年度偵字第3776號），被告於準
備程序中就被訴事實為有罪之陳述，經告知簡式審判程序之旨，
並聽取當事人之意見後，本院合議庭裁定由受命法官獨任進行簡
式審判程序，判決如下：     
    主      文
丙○○幫助犯洗錢防制法第十四條第一項之一般洗錢罪，處有期徒
刑參月，併科罰金新臺幣壹萬元，罰金如易服勞役，以新臺幣壹
仟元折算壹日。
    事實及理由
一、犯罪事實：
  ㈠丙○○明知無正當理由徵求他人提供金融帳戶之存摺、提款卡
    及密碼者，極有可能利用金融帳戶作為詐欺犯罪及隱匿詐欺
    犯罪所得去向之工具，竟仍容任所提供之金融帳戶可能被利
    用，造成詐欺取財結果之發生，而基於幫助詐欺取財、幫助
    洗錢之不確定故意，於民國110年9月10日至15日間之不詳某
    時，將其所有中國信託商業銀行帳號000000000000號帳戶（
    下稱本案帳戶）之存摺、提款卡、網路銀行帳號及密碼，提
    供予真實姓名年籍不詳之詐欺集團成員，再由不詳之人以附
    表所示方式詐騙附表所示之被害人，使附表所示被害人陷於
    錯誤而匯款至附表所示人頭帳戶，再由詐欺正犯自人頭帳戶
    轉匯至本案帳戶，再由本案帳戶轉匯至其他人頭帳戶後提領
    出，以此方式製造金流追查斷點，掩飾、隱匿詐欺犯罪所得
    之去向及所在。　
  ㈡案經甲○○、丁○○、乙○○訴由南投縣政府警察局移送暨臺中市
    政府警察局第四分局、桃園市政府警察局大園分局報告臺灣
    南投地方檢察署檢察官偵查起訴。　　
二、證據名稱：
  ㈠被告丙○○於本院準備程序的自白。　　
　㈡告訴人甲○○、丁○○、乙○○警詢中之指述。
　㈢甲○○之對話紀錄、甲○○網路銀行交易明細手機畫面擷圖、丁○○匯款委託書、乙○○之LINE對話紀錄、附表所示帳戶（包含
    本案帳戶及其他人頭帳戶）之客戶基本資料及交易明細。　
    　　　
三、論罪科刑：　
  ㈠按刑法上之幫助犯，係對於犯罪與正犯有共同之認識，而以
    幫助之意思，對於正犯資以助力，而未參與實施犯罪之行為
    者而言；是以，如未參與實施犯罪構成要件之行為，且係出
    於幫助之意思提供助力，即屬幫助犯，而非共同正犯。就附
    表編號1、3部分，詐欺集團成員基於意圖為自己不法所有之
    犯意，利用社群網站「臉書（FACEBOOK）」之網際網路傳播
    工具，對公眾散布虛偽資訊，致使告訴人甲○○、乙○○陷於錯
    誤，而依指示匯款，是詐欺集團成員所為，係犯刑法第339 
    條之4第1 項第3 款之以網際網路傳播工具對公眾散布而犯
    詐欺取財罪，從而，檢察官起訴認此部分被告係幫助犯前述
    加重詐欺罪。惟被告提供本案帳戶資料之幫助詐欺行為，係
    基於幫助他人詐欺取財及洗錢之不確定故意，依卷內現存事
    證，僅足證被告對提供帳戶資料將有助於他人從事詐騙及洗
    錢犯行有所認識，未能積極證明被告對詐欺集團是否以刑法
    第339條之4之第1 項第3 款「以網際網路傳播工具對公眾散
    布而犯之」加重條件遂行詐欺犯行有何預見，則依前揭說明
    意旨，此部分尚難遽論以刑法第30條第1項、第339條之4第1
     項第1款之幫助加重詐欺罪，惟其此部分起訴之基本社會事
    實既屬同一，本院自應依法變更起訴法條，並無礙被告訴訟
    防禦權之行使。
  ㈡本件被告基於不確定幫助故意，提供本案帳戶資料予真實姓
    名年籍不詳之詐欺正犯，使詐欺正犯對附表所示之被害人施
    以詐術，致使附表所示之被害人陷於錯誤，分別先將款項匯
    入如附表所示之人頭帳戶後，再由詐欺正犯自人頭帳戶轉匯
    至本案帳戶，再由本案帳戶轉匯至其他人頭帳戶後提領出，
    藉以掩飾、隱匿特定犯罪所得之來源、去向，是核被告就附
    表編號1至3所為，均係犯刑法第30條第1 項前段、第339 條
    第1 項之幫助詐欺取財罪，及刑法第30條第1 項前段、洗錢
    防制法第14條第1 項之幫助一般洗錢罪。　　
  ㈢被告係以提供本案帳戶之單一行為，幫助他人對數被害人實
    行數個詐欺犯行，並同時觸犯上開數罪名，應依刑法第55條
    想像競合犯之規定，從一重之幫助一般洗錢罪處斷。
  ㈣被告基於幫助犯意為上開犯行，為幫助犯，爰依刑法第30條
    第2 項規定，按正犯之刑減輕之。再被告於本院準備程序及
    審理時均自白前揭幫助洗錢犯行，業如前述，爰依洗錢防制
    法第16條第2 項之規定，減輕其刑，並依法遞減輕之。
  ㈤爰審酌被告提供金融帳戶供他人遂行詐欺取財等不法行為，
    實屬不該，惟念被告犯後坦認犯行，兼衡本案被害人人數、
    受騙金額多寡、被告之素行、犯罪動機、目的、手段，暨其
    自陳國中肄業，擔任家管，經濟狀況勉持，有1 名未成年孫
    女需扶養等一切情狀，量處如主文所示之刑，並就罰金刑部
    分諭知易服勞役之折算標準。
　㈥洗錢防制法第18條雖採義務沒收主義，卻未特別規定「不問
    屬於犯罪行為人與否，沒收之」，致該洗錢行為之標的是否
    限於行為人所有者始得宣告沒收，有所疑義，於此情形自應
    回歸適用原則性之規範，即參諸刑法第38條第2 項前段規定
    ，仍以屬於行為人所有者為限，始應予沒收。本案並無證據
    證明被告實際取得如附表所示之被害人受騙而轉帳至本案中
    國信託銀行帳戶之款項，自無庸依洗錢防制法第18條第1 項
    前段規定沒收。又觀諸卷內全部證據資料，尚無從證明被告
    因交付本案中國信託銀行帳戶資料，而從中獲取任何報酬或
    不法利得，自無諭知沒收犯罪所得或追徵其價額之餘地。
四、依刑事訴訟法第273條之1、第310條之2、第454條，判決如
    主文。
五、如不服本件判決，得自收受送達之日起20日內，向本院提起
    上訴狀（須附繕本）。　　　
本案經檢察官石光哲提起公訴、檢察官王晴玲到庭執行職務。
中　　華　　民　　國　　111 　年　　11　　月　　23　　日
　　　　　　　　　        臺灣南投地方法院刑事第五庭   
            　　　　　　　　　法　官　羅子俞
以上正本證明與原本無異。 
如不服本判決，應於收受本判決20日內向本院提出上訴書狀，並
應敘述具體理由，如未敘述上訴理由者，應於上訴期間屆滿後20
日內補提理由書狀於本院（均須依他造當事人之人數附繕本）「
切勿逕送上級法院」。
告訴人或被害人如對於本判決不服者，應具備理由請求檢察官上
訴，其上訴期間之計算係以檢察官收受判決正本之日期為準。
                              書記官  林佩儒
中　　華　　民　　國　　111 　年　　11　　月　　23　　日
附錄本案論罪科刑法條：
中華民國刑法第30條
（幫助犯及其處罰）
幫助他人實行犯罪行為者，為幫助犯。雖他人不知幫助之情者，
亦同。
幫助犯之處罰，得按正犯之刑減輕之。

中華民國刑法第339條
（普通詐欺罪）
意圖為自己或第三人不法之所有，以詐術使人將本人或第三人之
物交付者，處5年以下有期徒刑、拘役或科或併科50萬元以下罰
金。
以前項方法得財產上不法之利益或使第三人得之者，亦同。
前二項之未遂犯罰之。

洗錢防制法第14條
有第二條各款所列洗錢行為者，處7年以下有期徒刑，併科新臺
幣5百萬元以下罰金。
前項之未遂犯罰之。
前二項情形，不得科以超過其特定犯罪所定最重本刑之刑。
　　　　　　　　　　　　　　　
附表：
編號 告訴人 詐騙方式 匯入第一層人頭帳戶/ 匯款時間/  匯入金額（新臺幣） 轉匯至第二層帳戶/  匯款時間/  匯入金額 轉匯至第三層帳戶/  匯款時間/  匯入金額 1 甲○○ 由該詐欺集團成員於110年9月29日前之不詳時間，在臉書上刊登有關可使用THA博奕網站之外掛程式加速獲利之虛偽廣告，甲○○即依該廣告內之LINE連結與詐欺集團成員聯絡，詐欺集團成員即以「須先儲值至指定金融帳戶，始能供作本金登入平台對奕」云云相訛，致甲○○陷於錯誤而匯款至左列第一層帳戶。 第一合作社新竹分行帳號000-00000000000000號帳戶（申登人鄭宇恩）/ 110年9月29日18時7分、12分/  5萬元、2萬6000元 丙○○本案帳戶/ 110年9月29日18時15分、18分許/  16萬332元、3萬元 中國信託帳號0000000000000000號帳戶（申登人王昶淵） 110年9月29日18時27分／19萬元 （嗣再於同日18時30分許，跨行轉匯18萬9985元至王昶淵所申辦之國泰世華銀行帳號000-000000000000000號帳戶，並於同日即經分別持金融卡各提領10萬元、9萬元）。 2 丁○○ 由該詐欺集團成員於110年8月28日前之不詳時間，透過交友APP認識丁○○，並以暱稱「陳志立」之LINE帳號加為好友後，傳送名為「美林證券」之APP給丁○○，並訛以：可匯款至指定金融帳戶後操作該APP投資獲利云云，致丁○○陷於錯誤而匯款至左列第一層帳戶。 彰化商業銀行帳號000-00000000000000號帳戶（申登人田雅婷）/ 110年9月30日14時1分/  20萬元 丙○○本案帳戶/ 110年9月30日14時14分/  30萬元 中國信託帳號0000000000000000號帳戶（申登人田嘉榮）/  110年9月30日14時15分/  30萬元 （嗣於同日14時53分、5時31分許，以臨櫃及自動櫃員機提領）。 3 乙○○ 由該詐欺集團成員於110年8月18日前之不詳時間，在臉書上刊登虛偽之增加收入廣告，乙○○瀏覽後即點擊廣告中之連結，並將該詐欺集團成員使用之LINE暱稱「智慧收入.日賺收益」之帳號加為好友，該LINE帳號即傳送HTTP://HYCT566.COM之網址給乙○○，要求乙○○點擊下載豪也娛樂城APP，再將LINE暱稱「Kai」之帳號傳給乙○○加為好友，續由「Kai」向乙○○訛以訛以：可匯款至指定金融帳戶後，由其操作該APP投資獲利云云，續由「豪也娛樂城」之客服人員及「Kai」向乙○○詐稱：投資有獲利，但需匯入保證金始能提現云云，致乙○○陷於錯誤而匯款至左列第一層帳戶。 新竹第一合作社帳號000-00000000000000號帳戶（申登人鄭宇恩）/ 110年9月29日18時26分/  9元 丙○○本案帳戶/ 110年9月29日19時5分/  7萬131元 永豐銀行帳號0000000000000000號帳戶（申登人葉金田）/  110年9月29日19時16分/ 7萬元 （嗣於同日19時20分許，再轉匯7萬元至戴志鴻所申辦之中國信託帳號000-000000000000號帳戶，並於同日19時32分許，由該詐欺集團成員持金融卡提領7萬元）。